臺灣高等法院刑事判決
108年度交上易字第446號
上  訴  人  臺灣新北地方檢察署檢察官
被      告  李昱陞  



上列上訴人因被告過失傷害案件，不服臺灣新北地方法院108年
度交易字第107號，中華民國108年11月6日第一審判決（起訴案
號：臺灣新北地方檢察署107年度偵字第34563號），提起上訴，
本院判決如下：
    主  文
上訴駁回。
    理  由
一、公訴意旨略以：被告李昱陞於民國107年5月30日17時35分許
    ，騎乘車牌號碼000-000號普通重型機車，沿新北市永和區
    環河東路1段往板橋方向行駛，在行經新北市永和區環河東
    路1段與竹林路39巷口時，原應注意車前狀況，並隨時採取
    必要之安全措施，以避免發生碰撞之危險，而依當時天候晴
    、日間自然光線、柏油路面、乾燥、無缺陷、無障礙物、視
    距良好等情形，又無不能注意之情事，竟疏未注意，而自左
    後方追撞同向車道在前方由謝鐊潂所騎乘之車牌號碼000-00
    0號普通重型機車，致謝鐊潂當場人車倒地，而受有左側腕
    骨閉鎖性骨折併三角纖維軟骨受損、左側手肘挫傷併擦傷、
    左側膝蓋挫傷、頭部外傷等傷害。因認被告涉犯修正前刑法
    第284條第1項前段之過失傷害罪嫌云云。
二、按犯罪事實應依證據認定之，無證據不得認定犯罪事實；不
    能證明被告犯罪者，應諭知無罪之判決；刑事訴訟法第154
    條第2項、第301條第1 項分別定有明文。再檢察官對於起訴
    之犯罪事實，應負提出證據及說服之實質舉證責任。倘其所
    提出之證據，不足為被告有罪之積極證明，或其指出證明之
    方法，無從說服法院以形成被告有罪之心證者，基於無罪推
    定之原則，自應為被告無罪判決之諭知（刑事訴訟法第161
    條第1 項、刑事妥速審判法第6 條、最高法院92年台上字第
    128號判例參照）。
三、起訴書認被告涉犯過失傷害罪嫌，無非係以：被告之供述、
    告訴人謝鐊潂之指訴、天主教輔仁大學附設醫院診斷證明書
    1份、道路交通事故現場圖（含草圖）、道路交通事故調查
    報告表(一)(二)各1份、永和交通分隊道路交通事故談話紀
    錄表2份、第二次談話紀錄表1份、中華電信證號查詢機車駕
    駛人1紙、車輛詳細資料報表1紙、肇事現場及車損照片28張
    、被告及告訴人自行提供之機車照片各1份、新北市政府交
    通事件裁決處108年1月3日新北裁鑑字第1084480407號函1紙
    等為其論據。
四、訊據被告固坦承其有於前開時日騎乘上揭機車行經該路段，
    且其與告訴人均人、車倒地，惟堅詞否認有何過失傷害之犯
    行，其辯稱：當時告訴人係騎乘機車在我的右前方，告訴人
    突然自摔摔到我面前，我為了閃躲告訴人因此才摔車，在我
    摔車之前，我根本沒有碰撞到告訴人，至於我倒地滑行後，
    有無與告訴人發生碰撞我並不清楚等語。經查：
  ㈠被告於107年5月30日下午5 時35分許，騎乘車牌號碼000-000
    號普通重型機車，沿新北市永和區環河東路1段往板橋方向
    行駛，行經新北市永和區環河東路1段與竹林路39巷口時，
    同向行駛於其機車右前方由告訴人所騎乘之車牌號碼000-00
    0號普通重型機車倒地，告訴人因而受有左側腕骨閉鎖性骨
    折併三角纖維軟骨受損、左側手肘挫傷併擦傷、左側膝蓋挫
    傷、頭部外傷等傷害，被告亦當場人車倒地等情，業據被告
    於警詢、偵查、原審審理及本院審理時供承在案（偵卷第6
    、43、45、96、115頁，原審交易字卷第35、37、38、72、7
    4、75頁，本院卷第68頁），核與告訴人於警詢、偵訊時指
    陳情節吻合（偵卷第10、12、41、96至97、115頁），復有
    天主教輔仁大學附設醫院診斷證明書、道路交通事故現場圖
    、道路交通事故調查報告表(一)、(二)、肇事現場及車損照
    片（偵卷第15至21、35、37至39、47至73頁）在卷可稽，前
    揭事實，堪以認定。
  ㈡徵諸告訴人於107年5月30日警詢中指稱：我行經肇事地點時
    ，突然有1臺機車從我左後方超越我到我正前方，我馬上緊
    急煞車，我不清楚有無撞到前方該車，因此向左倒地，之後
    我就不清楚後方有無發生任何情事，我清醒後才發現被告倒
    在我正前方云云（偵卷第41頁）；嗣於107年9月19日警詢時
    證稱：我行經肇事地點時，我左前方有1臺機車朝我靠近，
    因此我煞車，煞車當下我感覺後方有碰撞感，但不知道是後
    方哪個位置，我便人車向左倒地，之後我就不清楚狀況了，
    我與左前方該車沒有發生碰撞，該車亦非被告所騎乘之機車
    ，我不清楚被告在我碰撞前行駛在我機車何處，我也不清楚
    有無與被告所騎乘之機車發生碰撞云云（偵卷第10至11頁）
    ；復於107年11月19日偵訊時陳稱：我行經肇事地點時，被
    告在我左後方要超車到我前方，所以我有煞車減速，之後我
    機車就被人從左後方撞上，我當時人車倒地，有暈倒幾秒鐘
    ，醒來就看到被告的車倒在我前方云云（偵卷第96頁）；再
    於108年1月23日偵訊中指述：我行經肇事地點時，我左前方
    有1臺機車慢慢往我前面移動，我就減速，結果被人從左後
    方撞上，我就倒地暈倒云云（偵卷第115頁）；末於本院審
    理時證稱：當天我時速保持在50幾公里左右，我左邊有1臺
    機車往我這邊慢慢靠近，我就煞車減速，被告的機車就突然
    從後面撞上來，就感覺突然撞一下，我就暈倒了，我是被撞
    暈的，所以機車什麼時候倒地我不清楚，等我醒來的時候，
    我看到我人是倒的，車子也是倒了。至於被告有無要超車至
    我前方，我不知道，因為我看不到被告云云（本院卷第63至
    65頁）。可知告訴人就騎乘在其左方之機車係要超車，抑或
    僅是朝其所騎乘之機車靠近、被告騎乘機車是否要超車、在
    其左方要超車之機車是否為被告所騎乘等節，前後陳述迥異
    、不一；甚告訴人於事發當日之警詢時陳稱，不知其機車有
    無與前方機車發生碰撞，斯時並未提及係其機車後方遭到撞
    擊，嗣於逾3個月後接受員警詢問時，竟一改前詞，稱係遭
    人自後方撞擊云云，其之指訴，已有重大瑕疵，而難遽採。
  ㈢被告與告訴人就告訴人人車倒地前，被告係騎乘機車在告訴
    人之後方乙節陳稱一致。而參酌告訴人於警詢、本院審理時
    均稱，事發時車速約為50多公里；另被告於警詢時亦自承車
    速約為30、40公里（偵卷第41、43頁，本院卷第63頁），可
    徵告訴人及被告斯時之車速非慢；加以，告訴人前揭於本院
    審理時更稱，其感到後方撞擊力道後隨即暈倒以觀，苟確有
    告訴人指稱被告騎乘機車自後方撞擊乙事，則兩車間之撞擊
    力道應非輕微，衡情於兩車碰撞之車體處，應會留有撞擊之
    跡證，然參照卷附由員警到場拍攝之車損照片，暨告訴人於
    本案偵查時，陳稱其機車於事故發生後，並未進行修繕而與
    車禍發生時之車況相同（偵卷第117頁），並自行拍攝而提
    出之機車照片所示（偵卷第55至63、123、133），可見告訴
    人所騎乘之機車，其後方、左後方之車體完整，除未有破損
    之情形，更未有明顯撞擊之痕跡，反係於左前方車頭側邊之
    處，留有應係機車倒地後與地面磨擦所造成之刮擦痕；另稽
    之被告所騎乘機車於事發後之車損照片所示（偵卷第65至69
    頁），亦見該機車之前方車體之車殼完整，且未留有碰撞之
    痕跡，該等情狀，俱與告訴人指訴遭被告騎乘機車自後方撞
    擊之情有所扞格，反足以佐證被告辯稱未發生碰撞乙節非虛
    。
  ㈣至卷附之道路事故現場圖（偵卷第35頁），於其上之現場處
    理經過摘要欄位雖記載「被告與告訴人之機車發生碰撞」；
    另被告於107年5月30日之警詢筆錄亦陳稱，該日係有發生碰
    撞等語（偵卷第43頁）。就此，被告辯稱，其所謂發生碰撞
    乙節，係指告訴人摔車後，其為了閃避告訴人，造成自己自
    摔，不知雙方於人車倒地後有無發生碰撞等語明確，參照被
    告前揭警詢筆錄，可見其於陳明雙方發生碰撞前，確先陳稱
    「我行經他車左後側約1公尺看見對方向右偏後再向左偏倒
    地，我欲閃避他倒地人車，我馬上煞車並左偏，我連人帶車
    向左倒地並滑行」等語（偵卷第43頁），已徵被告於案發當
    日所製作之警詢筆錄，即明確表示告訴人是騎車自摔倒地，
    而否認係遭其所其騎乘之機車撞擊所致；復參之證人即員警
    王品儒於原審審理時證稱：當天我有到事故現場，但在現場
    時我沒有詢問被告關於事故的經過，是帶回來才詢問，被告
    的警詢筆錄是我製作的，另關於前揭道路交通事故現場圖之
    處理經過摘要的內容也是我記載的，該日警詢筆錄所載的「
    發生碰撞」是雙方自稱的內容，但我沒有印象被告有沒有說
    是何階段發生碰撞等語（原審交易字卷第67至72頁），可知
    前揭警詢筆錄及道路事故現場圖均為證人王品儒所製作，係
    於其與被告返回派出所後，始向被告確認事故發生經過暨製
    作前開筆錄及摘要，且證人王品儒亦稱，其無法確認其所記
    載發生碰撞，是指被告與告訴人發生擦撞後倒地，抑或是雙
    方人車倒地後於地面滑行之際發生碰撞，自無逕採為被告不
    利之論據。至告訴人雖又指稱被告於事發後與其電話聯繫之
    時，係有坦認騎乘機車自左後方撞擊其機車云云（本院卷第
    64頁），然被告堅詞否認有為前開話語，復無相關證據足資
    佐證告訴人之詞，亦難遽採。
  ㈤基此，公訴意旨雖指稱被告涉有修正前過失傷害罪嫌，然本
    件無法認定告訴人人車倒地與被告有涉，已如前述。而檢察
    官所提各項證據均不足證明被告前過失傷害犯行，既不能證
    明被告犯罪，揆諸首揭法條及判例意旨，自應為被告無罪判
    決之諭知，以昭審慎。
五、原審本同上之見解，以不能證明被告有起訴書所指之過失傷
    害犯行，而為被告無罪之諭知，其認事用法，俱無違誤。檢
    察官上訴意旨略以：告訴人歷次就車禍發生過程之證述內容
    均為其先減速煞車後，遭被告自後方碰撞其機車車尾，其就
    車禍發生過程之指訴，核屬相符。況車禍過程，因事發突然
    ，本難以完整描述所有細節與過程，況告訴人於車禍後更當
    場昏厥，自不得徒以告訴人未能詳盡說明車禍之細節，逕認
    其陳述不得採信云云。惟告訴人就車禍發生之情形，就有無
    發生碰撞乙節，尚陳述不一，而具重大瑕疵；甚其所指陳其
    機車後方遭到撞擊之情，亦與告訴人機車後方未有撞擊痕跡
    之情狀有所扞格，而難逕採，已據本院論述如前，是檢察官
    前揭所指，核屬無稽，其上訴意旨，要無可取。原審本於上
    開相同見解，以檢察官並未提出適合證明被告有公訴意旨所
    指過失傷害犯罪事實之積極證據；且經原審對於卷內訴訟資
    料逐項審認結果，以檢察官所舉證據，尚無從憑以獲得被告
    有罪之心證，因而為被告無罪之諭知，於法自無違誤。檢察
    官提起上訴，仍執前詞再事爭執，復未提出其他積極事證證
    明被告確有過失傷害之情形，其砌詞漫指原判決不當，尚無
    可取，上訴為無理由，應予駁回。
據上論斷，應依刑事訴訟法第368條，判決如主文。 
本案經檢察官翁珮嫻到庭執行職務。    
中　　華　　民　　國　 109　　年　　2 　　月　　26　　日
                  刑事第二十五庭審判長法　官  宋松璟
                                      法　官  黃翰義
                                      法　官  陳彥年
以上正本證明與原本無異。
不得上訴。
                                      書記官  彭秀玉
中　　華　　民　　國　　109 　年　　2 　　月　　26　　日